【裁判字號】    95,家簡,6
【裁判日期】    951017
【裁判案由】    履行協議
【裁判全文】
臺灣雲林地方法院民事判決               95年度家簡字第6號
原      告  甲○○
被      告  乙○○
上列當事人間請求履行協議事件，於95年10月03日辯論終結，本
院判決如下：
    主    文
被告應給付原告新台幣伍拾萬元，及自民國九十五年八月四日起
至清償日止，按週年利率百分之五計算之利息。
訴訟費用由被告負擔。
本判決得假執行。但被告如於假執行程序實施前，以新臺幣伍拾
萬元為原告預供擔保，得免為假執行。
    事 實 及 理 由
一、原告主張：
（一）原告與被告原為夫妻關係，於民國（下同）85年11月20日
      離婚時，被告同意給付原告新台幣（下同）50萬元，惟原
      告迄未履行，履經原告催討，被告均置之不理，嗣經原告
      據此向法院聲請核發支付命令，詎被告竟聲明異議。
（二）按「當事人主張有利於己之事實者，就其事實有舉證之責
      任。」、「請求履行債務之訴，原告就其所主張債權發生
      原因之事實，固有舉證之責任，若被告自認此項事實而主
      張該債權已因清償而消滅，則清償之事實，應由被告負舉
      證責任，此觀民事訴訟法第277 條之規定自明。」，民事
      訴訟法第277 條定有明文及最高法院28年上字第1902號判
      例可稽。查被告於本件行調解程序時，對其簽立系爭離婚
      協議書積欠原告50萬元等事實並不爭執，惟主張上開50萬
      元債務業已清償，依上開民事民事訴訟法之規定，及最高
      法院判例意旨，關於被告主張清償之事實應由被告負舉證
      責任。並聲明：如主文第一項所示。
二、被告則以：被告在離婚後不久即買了一部車子及一棟法拍屋
    ，能證明當時被告有錢，且標買房子是為了不與原告同住一
    起，原告應有看過被告開一部新車也知道原告買了房子，被
    告以前都將錢交給原告管理，被告以現金一次給付的方式將
    50萬元交給原告，若被告當時沒有支付原告50萬元，原告當
    時就可以追討，為何到現在才討？顯見被告已支付原告50萬
    元，惟被告沒有直接證據證明已給付原告等語置辯。並聲明
    ：(1)駁回原告之訴。(2)訴訟費用由原告負擔。
三、得心證之理由:
（一）原告起訴主張兩造原為夫妻，於離婚時曾簽訂離婚協議書
      ，約定被告應給付原告50萬元等情，為兩造所不爭執，復
      有離婚協議書影本及戶籍謄本在卷足憑，自堪信為真實。
      惟被告以前詞置辯，而為原告所否認，故原告對被告之50
      萬元債權已否因清償而消滅？厥為本件爭點所在。
（二）按請求履行債務之訴，原告就其所主張債權發生原因之事
      實，固有舉證之責任，若被告自認此項事實而主張該債權
      已因清償而消滅，則清償之事實，應由被告負舉證之責任
      ，此觀民事訴訟法第277 條之規定自明（最高法院28年上
      字第1920號判例參照）。本件原告主張債權發生原因之事
      實，既為被告所自認，僅抗辯已在離婚當時即將50萬元以
      現金給付之方式一次清償而消滅，揆諸前揭判例意旨，此
      一清償之事實，自應由被告負舉證責任。惟被告就上開所
      辯，自承沒有直接證據證明已給付原告50萬元等語，且被
      告在離婚當時已擔任警察職務十餘年，非一般市井法律智
      識較低之民眾，衡情，其等既知撰寫離婚協議書，豈會不
      知保存給付金錢之證據？況且，五十萬元不管是在十年前
      或現在，都不是一筆小數目，一般人家中均不可能存有五
      十萬元之現金以供隨時運用、支付，若被告確實有給付此
      款項予原告，其應有轉帳、提領款項或顯示資金來源之資
      料留存以供本院參酌，然被告就此等均無法舉證以實其說
      ，尚難以其在當時有錢另購新車或新屋等情況證據，即證
      明其確有履行離婚協議書所約定之給付原告五十萬元，被
      告所辯自難採信。原告主張被告未依離婚協議書之約定，
      給付其五十萬元應為可採。
（三）從而，原告依系爭離婚協議書約定請求被告給付50萬元，
      及自支付命令送達翌日（本件為寄存送達，依法為自寄存
      送達之日起，經十日發生效力後之翌日）即95年08月04日
      起至清償日止，按年利率百分之5 計算之利息，為有理由
      ，應予准許。
（四）本件本院判決所命被告給付之金額未逾50萬元，參酌民事
      訴訟法第389 條第1 項第5 款之規定，就此部份本院自應
      於前揭主文第3 項前段依職權宣告假執行，並依同法第39
      2 條第2 項之規定，依職權於同項主文後段宣告被告免為
      假執行之擔保金額。
四、據上論結：原告之訴為有理由，依民事訴訟法第78條、第38
    9 條第1 項第5 款、第392 條第2 項，判決如主文。
中    華    民    國    95    年    10    月    17    日
                  家事法庭    法  官      潘雅惠
以上正本係照原本作成
中    華    民    國    95    年    10    月    17    日
                              書記官      林麗娟


司法院資訊處製作；財團法人民間司法改革基金會備份。
